【裁判字號】    98,裁,690
【裁判日期】    980319
【裁判案由】    新型專利舉發
【裁判全文】
最  高  行  政  法  院  裁  定
                                       98年度裁字第690號
上  訴  人  甲○○
                          送達代收人  乙○○
                          北縣中和市○○路440-2號6樓
被 上訴 人  經濟部智慧財產局
代  表  人  王美花
參  加  人  丙  ○
上列當事人間新型專利舉發事件，上訴人對於中華民國97年11月
12日臺北高等行政法院97年度訴字第1716號判決，提起上訴，本
院裁定如下：
    主  文
上訴駁回。
上訴審訴訟費用由上訴人負擔。
    理  由
一、按對於高等行政法院判決之上訴，非以其違背法令為理由，
    不得為之，行政訴訟法第242條定有明文。依同法第243條第
    1項規定，判決不適用法規或適用不當者，為違背法令；而
    判決有同條第2項所列各款情形之一者，為當然違背法令。
    是當事人對於高等行政法院判決上訴，如依行政訴訟法第24
    3條第1項規定，以高等行政法院判決有不適用法規或適用不
    當為理由時，其上訴狀或理由書應有具體之指摘，並揭示該
    法規之條項或其內容；若係成文法以外之法則，應揭示該法
    則之旨趣；倘為司法院解釋或本院之判例，則應揭示該判解
    之字號或其內容。如以行政訴訟法第243條第2項所列各款情
    形為理由時，其上訴狀或理由書，應揭示合於該條項各款之
    事實。上訴狀或理由書如未依此項方法表明，或其所表明者
    與上開法條規定不合時，即難認為已對高等行政法院判決之
    違背法令有具體之指摘，其上訴自難認為合法。
二、本件上訴人對於臺北高等行政法院判決上訴，主張：其系爭
    第M263681號「捲線器結構改良」新型專利（下稱系爭專利
    ），經參加人以其違反核准時專利法第94條第4項及第95條
    規定，不符新型專利要件，對之提起舉發。經被上訴人審定
    「舉發成立，應撤銷專利權」。惟查第00000000號「纜線收
    合裝置」新型專利案（下稱引證1）與系爭專利結構上既有
    異，系爭專利之申請專利範圍與引證1所揭示內容亦有所不
    同，非引證1所能全部涵攝，即無專利法第95條之適用；況
    原判決謂引證1和系爭專利唯一不同處在於系爭專利上蓋體
    下方設置之扇形槽，與引證1第二外殼下方所設之凹形槽不
    同，然此差異係其所屬技術領域中具有通常知識者得依引證
    1先前技術即能直接無歧異所得者，並不具備新穎性等語，
    其所述理由為同法第94條第4項之不具進步性之理由，而結
    論卻適用第95條不具新穎性，判決理由顯有矛盾。又第0000
    0000號「附有纜線捲取機構之USB傳輸線」新型專利案（下
    稱引證2）之公告日早於引證1，既可證明系爭專利不具進步
    性，則引證1又何以具進步性，被上訴人審核標準不一，原
    判決就此未予論明，為判決理由不備。況系爭專利係改良引
    證1及引證2之缺失而另行創作，原判決卻未適用專利法第93
    條規定，顯有適用法規不當之違誤。系爭專利乃為空間型態
    之創新而達到效果最佳化，其構造具有較佳定位及固定結構
    ，確非熟習該項技術者所能易於思及且在功能上更有大幅增
    進，且系爭案之各部組成、結構乃形成具有新功效且非可由
    熟習該項技術者所能輕易完成，顯具進步性及新穎性，原判
    決認事用法顯有違誤等語，雖以該判決違背法令為由，惟核
    其上訴理由，係就原審取捨證據、認定事實之職權行使，指
    摘其為不當，並就原審已論斷者，泛言未論斷，或就原審所
    為論斷，泛言其論斷矛盾，而非具體表明合於不適用法規、
    適用法規不當、或行政訴訟法第243條第2項所列各款之情形
    ，難認對該判決之如何違背法令已有具體之指摘。依首開規
    定及說明，應認其上訴為不合法。
三、據上論結，本件上訴為不合法。依行政訴訟法第249條第1項
    前段、第104條、民事訴訟法第95條、第78條，裁定如主文
    。
中    華    民    國    98    年    3     月    19    日
                    最高行政法院第五庭
                        審判長法官  黃  璽  君
                              法官  胡  方  新
                              法官  鄭  忠  仁
                              法官  黃  本  仁
                              法官  吳  東  都
以  上  正  本  證  明  與  原  本  無  異
中    華    民    國    98    年    3     月    20    日
                              書記官  彭  秀  玲


司法院資訊處製作；財團法人民間司法改革基金會備份。
